臺灣高雄地方法院刑事判決　　　　　　　　　　　　　九十一年度自字第二四０號
　　自　訴　人　丙○○
　　自訴代理人　乙○○
　　被　　　告　甲○○
右列被告因詐欺案件，經自訴人提起自訴，本院判決如左：
    主    文
甲○○無罪。
    理    由
一、自訴意旨略以：被告甲○○之職業為牙醫師，開設名人牙醫診所，自訴人丙○○
    係從事齒模製作，雙方因業務上之關係相識。被告竟基於意圖為自己不法所有之
    概括犯意，於民國八十九年十一月間以伊因投資事業欠缺資金為由，而陸續向自
    訴人借款新臺幣（下同）四百四十五萬元，自訴人不疑有詐，如數貸與，被告並
    交付如附表所示之十紙支票予自訴人。惟其中附表編號一至七號之七紙支票屆期
    經提示付款均不獲兌現（另附表編號八及九號之二紙支票，均經提示付款兌現；
    至附表編號十號之一紙支票尚未到期），詎被告竟避不見面，自訴人至此始知受
    騙。因而認被告涉有刑法第三百三十九第一項之詐欺取財罪嫌云云。
二、按犯罪事實應依證據認定之，無證據不得認定其犯罪事實；復不能證明被告犯罪
    者，應諭知無罪之判決，刑事訴訟法第一百五十四條、第三百零一條第一項分別
    定有明文。次按認定不利於被告之事實，須依積極證據，苟積極證據不足為不利
    於被告事實之認定，即應為有利於被告之認定，更不必有何有利之證據，最高法
    院著有三十年上字第八一六號判例足資參照。再按告訴人之告訴，係以使被告受
    刑事訴追為目的，是其陳述是否與事實相符，仍應調查其他證據以資審認。又刑
    法第三百三十九條第一項詐欺罪之成立，須行為人於主觀上有為自己或第三人不
    法所有之意圖，客觀上有施用詐術，使對方陷於錯誤，致為財產上之處分行為始
    足當之，若行為人於訂約之初非有欺罔行為，縱令事後涉及違反契約之情形，亦
    僅生民事債務不履行之責任，要與詐欺罪刑無涉，此觀諸該條之規定甚明。
三、本件自訴意旨認為被告涉有詐欺取財犯行，無非以支票影本十紙為其主要論據。
    訊據被告固坦承向自訴人借款一百六十一萬元，並交付如附表編號八至十號所示
    之三紙支票予自訴人之事實不諱，惟堅詞否認有向自訴人借款二百八十四萬元及
    有何詐欺取財之犯行，辯稱：「我向自訴人借款的利息都有清償，而本金部分則
    尚未到期，至於二百八十四萬元部分是自訴人借給證人丁○○的，我只是負責幫
    自訴人轉手交給證人丁○○，且附表編號一至七號所示之七紙支票也是我替證人
    丁○○交給自訴人的，況該部分的借款利息也一直從八十九年十一月間起至九十
    一年二月間都有支付給自訴人，後來是因為證人丁○○週轉不靈，才造成當時交
    給自訴人的支票（即附表編號一至七號所示之七紙支票）無法兌現。我沒有詐欺
    之不法所有意圖。」等語。
四、經查：證人丁○○於本院九十一年六月十七日審理時到庭證稱：「我與被告於八
    十年間就認識，因我所經營之瑞景牙科器材有限公司缺錢，就向被告借貸，每筆
    借貸兌現後，再繼續借款。如附表所示編號一至七號之支票都是我交給被告的，
    剛開始利息為二分半，從八十六年間開始，利息高達十分利，到了九十年十一月
    發現利息太高無力清償，造成週轉不靈，以致交付給被告的支票都退票。但我在
    九十年十二月之前因借貸交付給被告的支票都有兌現。我沒有向自訴人借錢，我
    都是向被告借錢的。」等情，足認被告前揭辯稱伊交付予自訴人如附表編號一至
    七號之支票，係因受證人丁○○之倒債所拖累，致未能如期履行給付兌現交付予
    自訴人之票款等語，洵屬可採。惟觀之證人丁○○前開證稱伊並未向自訴人借錢
    ，伊均係向被告借錢等情，應堪認本件被告係向自訴人借得金錢後，再將其所借
    得之金錢另行借貸予證人丁○○，而賺取利息差額，非如被告前揭辯稱上開二百
    八十四萬元係自訴人借給證人丁○○，其僅係居間負責幫忙轉手交付金錢及支票
    云云。再查：被告向自訴人借款時，係以投資事業欠缺資金為由向自訴人借款，
    雖被告將其向自訴人所借得之金錢轉貸予證人丁○○賺取利息差額，惟此亦屬投
    資方式之一，則被告向自訴人借款之際，既未施用任何詐術，自訴人更無因而陷
    於錯誤而同意借款予被告之情事，應堪認定。復查：自訴人於本院九十一年六月
    十七日審理時到庭陳稱：「從八十九年十一月間至九十一年三月二十八日被告交
    給我的本金及利息支票都有兌現，又被告交給我如附表編號八號所示發票日期為
    九十一年五月二十三日、面額五萬五千元的支票一紙也都有兌現，在其他支票退
    票後，我有找被告清償，但被告有放話表示無資力清償，所以我才會對被告提出
    詐欺自訴。」等情，足認被告自八十九年十一月間起向自訴人借款後尚有繼續繳
    交利息予自訴人，期間並長達一年五個月（即自八十九年十一月至九十一年三月
    二十八日）之久，被告自始均無刻意歸避其清償借款之責任；另參諸被告若於借
    款之際即有詐欺之不法所有意圖，衡情亦應於借得款項後，即拒付所有款項，豈
    有陸續清償利息及本金之理，據此，均足見被告於借款當時應無意圖不法所有之
    詐欺取財犯意甚明。末查：被告於其交付予自訴人如附表編號七號之支票自九十
    一年一月三十一日遭退票後，仍於同年二月二十三日及同年五月二十三日兌現其
    所交付予自訴人如附表編號八及九號之支票，更益徵被告並無不法所有之意圖至
    明。綜前所述，被告前揭辯稱係因受證人丁○○倒債拖累，致未能如期履行給付
    兌現交付給自訴人之票款，其並無不法所有之意圖等語，尚堪採信。本件自訴人
    除表明被告怠於依約履行清償借款之事實外，並未提陳任何有關被告如何自始意
    圖不法之所有而以詐術陷其於錯誤之佐證以憑調查，其所為被告自始詐欺取財之
    片面指訴，即難採為不利被告之認定基礎，顯見本件純屬民事私權當事人間之債
    權債務問題甚明。此外，復查無其他積極證據足資證明被告有何自訴人所指之詐
    欺取財犯行，揆諸首開法條及判例之說明，不能證明被告犯罪，依法自應諭知無
    罪之判決。
據上論斷，應依刑事訴訟法第三百零一條第一項，判決如主文。
中      華      民      國    九十一    年      六      月    二十八    日
                                  臺灣高雄地方法院刑事第七庭
                                      法      官  蔡  正  雄
右正本證明與原本無異。
如不服本判決，應於判決送達後十日內，向本院提出上訴狀。
                                      書  記  官  許  雅  惠
中      華      民      國    九十一    年      六      月    二十八    日
附表：
┌──┬──────────┬──────┬───────┬──────┐
│編號│ 發  票  銀  行     │  支票號碼  │  票面金額    │  發票日期  │
├──┼──────────┼──────┼───────┼──────┤
│１  │ 高新銀行苓雅分行   │ KS0000000  │ 三十萬元     │  91.3.20   │
├──┼──────────┼──────┼───────┼──────┤
│２  │同右                │ KS0000000  │ 四十萬元     │  91.3.2    │
├──┼──────────┼──────┼───────┼──────┤
│３  │同右                │ KS0000000  │ 五十萬元     │  91.3.20   │
├──┼──────────┼──────┼───────┼──────┤
│４  │高新銀行林園分行    │ KS0000000  │ 四十一萬元   │  91.2.21   │
├──┼──────────┼──────┼───────┼──────┤
│５  │富邦銀行苓雅分行    │ FA0000000  │ 三十三萬元   │  91.3.3    │
├──┼──────────┼──────┼───────┼──────┤
│６  │高新銀行苓雅分行    │ KS0000000  │ 五十萬元     │  91.3.28   │
├──┼──────────┼──────┼───────┼──────┤
│７  │中國信託商業銀行新興│ BN0000000  │ 四十萬元     │  91.1.31   │
│    │分行                │            │              │            │
├──┼──────────┼──────┼───────┼──────┤
│８  │富邦銀行苓雅分行    │ FA0000000  │ 五萬五千元   │  91.5.23   │
├──┼──────────┼──────┼───────┼──────┤
│９  │同右                │ FA0000000  │ 同右         │  91.2.23   │
├──┼──────────┼──────┼───────┼──────┤
│１０│同右                │ FA0000000  │ 一百五十萬元 │  91.6.23   │
│    │                    │            │              │            │
└──┴──────────┴──────┴───────┴──────┘
